臺灣高雄地方法院民事裁定
108年度消債清字第8號
聲  請  人  鍾雅玲  
0000000000000000

代  理  人  陳秉宏律師
上列當事人因消費者債務清理事件聲請清算，本院裁定如下：
    主  文
聲請人鍾雅玲自中華民國一百零八年五月一日下午四時起開始清
算程序。
命司法事務官進行本件清算程序。
    理  由
一、聲請意旨略以：伊無力清償債務，曾向本院聲請調解但不成
    立，爰聲請准予清算等語。
二、按「債務人不能清償債務或有不能清償之虞者，得依本條例
    所定更生或清算程序，清理其債務。」消費者債務清理條例
    （下稱本條例）第3 條定有明文。衡以消費者與金融機構間
    債之關係之發生，係依契約自由原則及相互間之信賴為基礎
    ，此為社會經濟活動得以維繫及發展之重要支柱，債務人經
    濟窘迫，固不應任其自生自滅，債權人一方之利益，仍不能
    因之摒棄不顧。是債務人於協商程序中，自應本於個人實際
    財產及收支狀況，依最大誠信原則，商討解決方案。如終究
    不能成立協商，於聲請更生或清算時，法院審酌上開條文所
    謂「不能清償或有不能清償之虞」，應綜衡債務人全部收支
    、信用及財產狀況，評估是否因負擔債務，而不能維持最基
    本之生活條件；所陳報之各項花費，是否確屬必要性之支出
    ；如曾有協商方案，其條件是否已無法兼顧個人生活之基本
    需求等情，為其判斷之準據。
三、經查：
㈠、聲請人於民國105年度至106年度申報所得各為新臺幣（下同
    ）151,840元、312,591元，平均每月所得分別為12,653元、
    26,049元（本件元以下均採四捨五入計算），名下無財產，
    有新光人壽保單解約金960元、未到期保費13,117元；又聲
    請人自105年10月4日起於柏登國際股份有限公司擔任銷售人
    員，於107年度平均每月收入為24,789元【計算式：（37,00
    0＋26,000＋24,270＋24,117＋28,637＋16,020＋22,995＋23,651＋2
    2,535＋25,092＋24,811＋22,339）÷12＝24,789】，現未領取任
    何社會補助等情，有財政部高雄國稅局105年至106年綜合所
    得稅各類所得資料清單及財產歸屬資料清單【本院107年度
    司消債調字第591號卷（下稱調卷）第12至14頁】、財產及
    收入狀況說明書（調卷第2頁背面至第3頁）、債權人清冊（
    調卷第3頁背面）、戶籍謄本（調卷第6頁）、勞工保險被保
    險人投保資料表（調卷第15頁）、個人商業保險查詢結果表
    （本案卷第17頁）、財團法人金融聯合徵信中心前置協商專
    用債權人清冊（調卷第7至9頁）、信用報告（調卷第10至11
    頁）、嘉義縣政府函（本案卷第44頁）、高雄市政府都市發
    展局函（本案卷第46頁）、嘉義縣社會局函（本案卷第54頁
    ）、在職證明書（調卷第17頁）、薪資統計表（調卷第18至
    19頁）、柏登國際股份有限公司傳真（本案卷第49頁）、存
    簿（本案卷第24至43頁）、新光人壽保險股份有限公司陳報
    狀（本案卷第55至56頁）等附卷可參。則在別無其他資料可
    認聲請人有其他收入之情形下，以其107年平均每月收入24,
    789元核算現在償債能力之基礎，堪認妥適。
㈡、關於聲請人個人日常必要支出部分，聲請人主張獨自租屋居
    住，每月租金9,500元，並提出租賃契約（本案卷第18至19
    頁）、匯款申請書（本案卷第20至23頁）在卷可稽。按債務
    人必要生活費用，以最近一年衛生福利部或直轄市政府所公
    告當地區每人每月最低生活費一點二倍定之，本條例第64條
    之2第1項定有明文。本院參酌衛福部社會司所公告108年度
    高雄市最低生活費為13,099元，則聲請人每月最低生活所必
    需除有特殊情形並有證據證明者外，自宜以此之1.2倍即15,
    719元為度，始得認係必要支出。又上開必要生活費用之標
    準，原即包括利息支出、食品、衣著、「房租」及水費、電
    費、醫療保健、交通、娛樂、教育等基本生活需求。本院認
    在聲請人未能立證證明其有其他特殊需求之情形下，其個人
    必要生活費用即應以此為限度。
㈢、綜上所述，聲請人目前每月平均收入為24,789元，扣除必要
    生活費15,719元後，尚餘9,070元。而聲請人目前負債總額
    為2,325,513元（調卷第28頁、第33頁、本案卷第50頁，包
    括：花旗銀行、凱基銀行、台新銀行、中國信託銀行），扣
    除新光人壽保單解約金960元（另未到期保費部分，因係提
    前解約時應退還之費用，而暫不列入）後，以上開餘額按月
    攤還結果，至少約須21年【計算式：（2,325,513－960）÷9,
    070÷12＝21】始能清償完畢，堪認聲請人確有不能清償債務
    之情事。從而，聲請人向本院聲請清算，應予准許，並命司
    法事務官進行本件清算程序。
四、依本條例第11條第1 項、第83條第1 項、第16條第1 項，裁
    定如主文。
中　　華　　民　　國　 108　　年　　5 　　月　　1 　　日
              　　民事庭　　  法　官　劉傑民
以上正本係照原本作成。
本裁定不得抗告。
中　　華　　民　　國　 108　　年　　5 　　月　　1 　　日
  　                          書記官　何福添